【裁判字號】    98,交聲,1020
【裁判日期】    980330
【裁判案由】    聲明異議
【裁判全文】
臺灣臺中地方法院交通事件裁定        98年度交聲字第1020號
原處分機關  交通部公路總局臺中區監理所
異  議  人
即受處分人  甲○○
上列受處分人因違反道路交通管理處罰條例案件，對於交通部公
路總局臺中區監理所中華民國民國98年3 月10日所為之處分（原
處分案號：中監違字第裁60-HD0000000號）聲明異議，本院裁定
如下：
    主  文
原處分關於吊扣汽車駕駛執照（即普通大貨車駕駛執照）拾貳個
月部分撤銷。
甲○○普通小型車駕駛人駕駛自用一般小貨車，經測試檢定酒精
濃度超過規定標準，吊扣普通小型車駕駛執照壹年。
    理  由
一、原處分機關處分意旨略以：異議人即受處分人甲○○駕駛車
    牌號碼EV-1860 號自用小貨車，於民國98年3 月9 日22時37
    分許，在臺中縣太平市○○○街48巷22弄10號處，因「酒後
    駕車，經依呼氣測試測定值為0.31毫克」之違規，經臺中縣
    警察局交通警察隊員警以中縣警交字第HD0000000 號違反道
    路交通管理事件通知單舉發。嗣受處分人申訴，原處分機關
    遂於98年3 月10日依道路交通管理處罰條例第35條第1 項1
    款規定，以中監違字第裁60-HD0000000號裁決書，裁處罰鍰
    新臺幣（下同）19,500元（罰鍰已繳納），並吊扣普通大貨
    車汽車駕駛執照12個月，施以道安講習，受處分人不服具狀
    聲明異議，惟依道路交通安全規則第61條規定，原處分機關
    依法吊扣其普通大貨車駕駛執照，並無不合等語。
二、聲明異議意旨略以：此次違規已繳納19,500元罰款，並要扣
    照1 年，受處分人目前持有大貨車駕駛執照，因工作地點不
    同，常需載運工作器具，為此提出聲明異議，請求撤銷原處
    分關於吊扣普通大貨車駕照1年等語。
三、按汽車駕駛人飲用酒類或其他類似物後其吐氣所含酒精濃度
    超過每公升0.25毫克以上，不得駕車；汽車駕駛人，駕駛汽
    車經測試檢定酒精濃度超過規定標準，處汽車駕駛人15,000
    元以上60,000元以下罰鍰，並當場移置保管該汽車及吊扣其
    駕駛執照1 年，道路交通安全規則第114 條第2 款、道路交
    通管理處罰條例第35條第1 項第1 款分別定有明文。復按道
    路交通管理處罰條例第68條業於94年12月14日修正，並自95
    年3 月1 日施行，修正前之道路交通管理處罰條例第68條規
    定：「汽車駕駛人，因違反本條例及道路交通安全規則之規
    定，受吊扣或吊銷駕駛執照處分時，吊扣或吊銷其持有各級
    車類之駕駛執照」，其立法意旨在於違規行為對道路交通秩
    序之維持及道路交通安全已生較大之影響，故規定吊扣或吊
    銷其持有各級車類之駕駛執照，以限制其繼續駕車行駛道路
    之權利，其係屬駕駛行為之限制，並不因所持駕駛執照種類
    不同而有所差異。而修正後之道路交通管理處罰條例第68條
    規定：「汽車駕駛人，因違反本條例及道路交通安全規則之
    規定，受吊銷駕駛執照處分時，吊銷其持有各級車類之駕駛
    執照」，其立法理由略以：「原條文將違法或違規駕駛人所
    持有各級車類之駕駛執照一併吊扣或吊銷，失之過酷，影響
    人民工作及生活甚鉅，爰修正之」等語。故依修正後道路交
    通管理處罰條例第68條之規定觀之，受吊扣駕駛執照處分，
    不再吊扣其持有各級車類之駕駛執照，僅於受吊銷駕駛執照
    處分時，始吊銷其持有各級車類之駕駛執照，而限縮修正前
    條文之適用範圍，即受吊扣駕駛執照處分，不在本條規定適
    用之列。是依上開規定受吊銷駕照處分者，仍維持吊銷其持
    有各級車類之駕駛執照，至於受吊扣駕照處分者，則僅吊扣
    其違法或違規當時所駕駛車輛之駕駛執照，不再吊扣其持有
    各級車類之駕駛執照，其理甚明（臺灣高等法院臺中分院96
    年度交抗字第136號、第648號裁定意旨參照）。
四、經查：受處分人甲○○駕駛車牌號碼EV-1860 號自用小貨車
    ，於98年3 月9 日22時37分許，在臺中縣太平市○○○街48
    巷22弄10號處，因「酒後駕車，經依呼氣測試測定值為0.31
    毫克」之違規，經臺中縣警察局交通警察隊員警以中縣警交
    字第HD0000000 號違反道路交通管理事件通知單舉發等情，
    為受處分人所不爭執，且有上開舉發違反道路交通管理事件
    通知單1 紙在卷可稽，是其上開違規行為，應堪以認定；惟
    本件受處分人上開違規行為係發生於98年3 月9 日，自應適
    用修正後之道路交通管理處罰條例第68條規定，而修正後道
    路交通管理處罰條例第68條之規定，既將「吊扣」等字刪除
    ，是依上開說明，受處分人受吊扣駕駛執照處分時，自不得
    再吊扣其持有各級車類之駕駛執照，故原處分機關於作成吊
    扣駕駛執照處分時，應就行為人所應吊扣之駕駛執照種類予
    以限定，始符合依法行政原則。而受處分人為本件違規行為
    時，係駕駛自用小貨車，此有上開舉發違反道路交通管理事
    件通知單附卷可憑，揆諸前開說明，其依法所受之處分應為
    限制其駕駛自小貨車之權利，即應吊扣其普通小型車駕駛執
    照，自不能越級限制其駕駛大貨車之權利。至於公路監理機
    關於實務上僅逐級核發給汽車駕駛人一張汽車駕駛執照，致
    持有高一級車類駕駛執照之汽車駕駛人駕駛低一級車種違規
    酒駕，而須吊扣低一級車類駕駛執照時，產生執行技術層面
    之困難；然行政機關本應因應法令之變更，而精進其行政執
    行成效，斷不得因執行技術層面之困難，為求行政上之便利
    而置相關法令於不顧，甚或逾越比例原則，逕為吊扣其持有
    各級車類之駕駛執照，致侵害人民之工作權，此等如何為適
    當之處分及執行方式之問題，委應由行政機關設法解決，不
    能據此要求人民容忍該不利益，應併此敘明（臺灣高等法院
    臺中分院97年度交抗字第797 號裁定意旨參照）。
五、綜上所述，受處分人甲○○本件酒後駕車違規係駕駛自用小
    貨車，揆諸前揭說明，原處分機關為本件吊扣汽車駕駛執照
    處分時，自不得吊扣受處分人所持有之各級車類之駕駛執照
    ，原處分機關竟仍逕為吊扣受處分人普通大貨車駕駛執照之
    處分，顯已逾修正後道路交通管理處罰條例第68條之規範意
    涵及範圍，自非允當。從而，受處分人就原處分關於吊扣其
    各級車類之駕駛執照（即普通大貨車駕駛執照）12個月部分
    之聲明異議為有理由，此部分處分爰予撤銷，並改諭知如主
    文第2 項所示之處罰。
六、據上論斷，應依道路交通管理處罰條例第87條第2 項、道路
    交通案件處理辦法第20條，裁定如主文。
中    華    民    國    98    年    3     月    30    日
                  交通法庭      法  官  陳玉聰
以上正本證明與原本無異。
如不服本裁定，應於送達後5日內，向本院提出抗告狀。（應附
繕本）
                                書記官  王崑煜
中    華    民    國    98    年    3     月    30    日


司法院資訊處製作；財團法人民間司法改革基金會備份。
